【裁判字號】    99,審交訴,124
【裁判日期】    991029
【裁判案由】    肇事遺棄罪等
【裁判全文】
臺灣桃園地方法院刑事判決           99年度審交訴字第124號
公  訴  人  臺灣桃園地方法院檢察署檢察官
被      告  乙○○
上列被告因肇事遺棄罪等案件，經檢察官提起公訴（99年度調偵
字第644 號），被告於本院準備程序進行中，就被訴事實為有罪
之陳述，經本院告知簡式審判程序意旨，並聽取公訴人及被告之
意見後，本院合議庭裁定改由受命法官獨任依簡式審判程序審理
，並判決如下：
    主  文
乙○○因過失傷害人，處有期徒刑貳月，如易科罰金，以新臺幣
壹仟元折算壹日；又駕駛動力交通工具肇事，致人受傷而逃逸，
處有期徒刑陸月，如易科罰金，以新臺幣壹仟元折算壹日。應執
行有期徒刑陸月，如易科罰金，以新臺幣壹仟元折算壹日。緩刑
貳年，並應於緩刑期間內支付甲○○新臺幣貳拾伍萬元，支付方
式如附表所載。
    事  實
一、乙○○於民國99年3 月3 日晚間7 時27分許，駕駛牌照號碼
    為1222-KU 號之自用小客貨車，沿桃園縣桃園市○○○路往
    三民路方向直行，行經桃園縣桃園市青溪國中前時，原應注
    意行經設有閃光黃燈號誌路段，汽車超車時應顯示左方向燈
    並於前車左側保持半公尺以上之間隔超過，行至安全距離後
    ，再顯示右方向燈駛入原行路線，而依當時天候晴、夜間有
    照明、路面鋪裝柏油、乾燥、無缺陷及障礙物、視距良好等
    情況，並無不能注意之情事，竟疏未注意與前車左側保持半
    公尺以上之間隔即貿然超車，因而擦撞前方沿同路同向直行
    由甲○○所騎乘牌照號碼為TZ3-892 號之輕型機車左側，致
    甲○○摔倒後受有牙齒斷裂、頭部鈍挫傷、顏面部撕裂傷等
    傷害；又乙○○明知甲○○因上開車禍而受傷，竟未將甲○
    ○送醫採取救護措施或報警處理，反另基於肇事逃逸之犯意
    逕行駕駛上開自用小客貨車離開現場，嗣經員警據報到場處
    理，並調閱附近路口天羅地網監視器畫面，進而查獲上情。
二、案經甲○○提出告訴暨桃園縣政府警察局桃園分局報請臺灣
    桃園地方法院檢察署檢察官偵查起訴。
    理  由
一、本案被告乙○○所犯之罪，並非法定刑為死刑、無期徒刑或
    最輕本刑3 年以上有期徒刑之罪，亦非高等法院管轄第一審
    之案件，而被告於準備程序中就被訴事實已為有罪之陳述，
    經本院告知簡式審判程序之旨，並聽取公訴人及被告之意見
    後，本院合議庭乃依刑事訴訟法第273 條之1 第1 項規定，
    裁定由受命法官獨任進行簡式審判程序，合先敘明。
二、上揭事實業據被告乙○○於本院審理時坦承不諱，並核與告
    訴人甲○○於警詢及偵訊時指述之情節相符，復有道路交通
    事故現場圖、道路交通事故調查報告表(一)(二)、監視器翻拍照
    片4 張及雙方車損暨事故地點照片14張等附卷可稽。又告訴
    人甲○○確因本件車禍事故受有如事實欄一所載之傷害，亦
    有長庚醫療財團法人林口長庚紀念醫院診斷證明書1 紙在卷
    可憑。按汽車超車時應顯示左方向燈並於前車左側保持半公
    尺以上之間隔超過，行至安全距離後，再顯示右方向燈駛入
    原行路線，道路交通安全規則第101 條第1 項第5 款定有明
    文。再參酌被告肇事時之情形，並無不能注意之情事，竟疏
    未注意與前車左側保持半公尺以上之間隔即貿然超車，擦撞
    前方由甲○○所騎乘之輕型機車左側，因而致告訴人甲○○
    受有上揭傷害，其有過失甚明，此有臺灣省桃園縣區車輛行
    車事故鑑定委員會99年6 月15日桃縣鑑990418案鑑定意見書
    1 份在卷可參。另被告之過失行為與告訴人甲○○所受傷害
    間，顯有相當因果關係，被告自應負過失傷害罪責。次按刑
    法第185 條之4 駕駛動力交通工具肇事致人死傷而逃逸罪之
    立法目的，乃為維護交通，增進行車安全，促使當事人於事
    故發生時，能對被害人即時救護，減少死傷，以保護他人權
    益並維護社會秩序。且依道路交通管理處罰條例第62條規定
    ，駕駛汽車肇事致人受傷或死亡，汽車駕駛人有採取救護或
    其他必要措施並向警察機關報告之義務，由此可知，因汽車
    駕駛人之故意、過失肇事致人傷亡者，汽車駕駛人本即負有
    救護義務。而被告於本件車禍發生後，未下車察看並留在現
    場確認告訴人有無受傷及施以救護，亦未當場向警察機關報
    告，其違背上開道路交通管理處罰條例第62條規定而有刑法
    第185 條之4 肇事逃逸犯行甚明。綜上所述，被告上開任意
    性自白顯與事實相符，足堪採信，本件事證明確，被告犯行
    均堪認定，自應依法論科。
三、核被告乙○○所為，分別係犯刑法第284 條第1 項前段之過
    失傷害罪及第185 條之4 之駕駛動力交通工具肇事，致人受
    傷而逃逸罪。被告所犯上開二罪間，犯意各別，行為互殊，
    應分別論罪，併合處罰。本院審酌被告之素行、過失程度、
    生活狀況、告訴人所受傷害之輕重及被告犯後坦承犯行、態
    度良好且已與告訴人達成調解等一切情狀，分別量處如主文
    所示之刑，並定其應執行之刑及諭知易科罰金之折算標準。
    末查，被告前雖曾因案入監執行有期徒刑11月，然已於77年
    11月13日期滿執行完畢，且5 年內未再因故意犯罪受有期徒
    刑以上刑之宣告，此有臺灣高等法院被告全國前案紀錄表1
    份附卷足憑，其因一時失慮，致罹刑典，且已與告訴人達成
    調解，願意賠償新臺幣25萬元，信經此追訴審判，當能知所
    警惕而無再犯之虞，本院認其所受刑之宣告以暫不執行為適
    當，爰依刑法第74條第1 項第2 款、第2 項第3 款之規定宣
    告緩刑2 年及應於緩刑期間內履行其與告訴人甲○○所訂立
    之調解條件，俾收啟新及惕儆之雙效。
據上論斷，應依刑事訴訟法第273 條之1 第1 項、第299 條第1
項前段，刑法第284 條第1 項前段、第185 條之4 、第41條第1
項前段、第51條第5 款、第74條第1 項第2 款、第2 項第3 款，
刑法施行法第1 條之1 第1 項、第2 項前段，判決如主文。
本案經檢察官梁光宗到庭執行職務。
中    華    民    國    99    年    10    月    29    日
                        刑事庭  法  官  鍾雅蘭
以上正本證明與原本無異。
如不服本判決，應於判決送達後10日內向本院提出上訴狀（應附
繕本），其未敘述上訴理由者，應於上訴期間屆滿後20日內補提
理由書狀於本院，上訴於臺灣高等法院。
                                書記官  石曉芸
中    華    民    國    99    年    10    月    29    日
附錄本案論罪科刑法條：
中華民國刑法第284條
因過失傷害人者，處6 月以下有期徒刑、拘役或5 百元以下罰金
，致重傷者，處1 年以下有期徒刑、拘役或5 百元以下罰金。
從事業務之人，因業務上之過失傷害人者，處1 年以下有期徒刑
、拘役或1 千元以下罰金，致重傷者，處3 年以下有期徒刑、拘
役或2 千元以下罰金。
中華民國刑法第185 條之4
駕駛動力交通工具肇事，致人死傷而逃逸者，處6 月以上5 年以
下有期徒刑。
附表：
┌──────────────────────────┐
│乙○○應支付告訴人甲○○新臺幣（下同）25萬元（不含強│
│制責任險，由告訴人辦理理賠），支付方式如下：        │
│(一)於民國99年10月13日支付10萬元。                    │
│(二)餘額15萬元分三期，自99年11月30日起至100 年1 月30日│
│  止，每月30日支付5 萬元，直至全部清償為止。        │
│(三)如有一期未支付，視為全部到期。                    │
└──────────────────────────┘
備註：
一、依刑法第74條第4 項之規定，上開本院所命被告給付之內容
    得為民事強制執行名義。
二、依刑法第75條之1 第1 項第4 款之規定，被告違反本院所定
    前開命其所為之事項情節重大，足認原宣告之緩刑難收預期
    效果，而有執行刑罰之必要者，得撤銷緩刑之宣告。

司法院資訊處製作；財團法人民間司法改革基金會備份。
